【裁判字號】    89,台上,2074
【裁判日期】    890420
【裁判案由】    違反槍砲彈藥刀械管制條例
【裁判全文】
最高法院刑事判決                              八十九年度台上字第二○七四號
    上  訴  人  甲○○
    選任辯護人  張志明律師
右上訴人因違反槍砲彈藥刀械管制條例案件，不服台灣高等法院高雄分院中華民國八
十七年三月二十四日第二審判決（八十七年度上訴字第一○七號，起訴案號：台灣高
雄地方法院檢察署八十六年度偵字第一九六六○號），提起上訴，本院判決如左：
    主  文
原判決撤銷，發回台灣高等法院高雄分院。
    理  由
本件原判決認定上訴人甲○○於民國八十六年七月間，在高雄市○○○路一四三號其
與友人吳國珍共同住處，見吳國珍非法持有改造之玩具手槍一支及子彈四顆（嗣因鑑
驗耗用一顆），竟萌生販賣槍、彈牟利之犯意，而聯絡友人李坤哲介紹買主，李坤哲
復轉話林良杰，林良杰又央請許龍輝代覓買主；（李坤哲、林良杰、許龍輝三人均經
判處罪刑確定）；適有郭乃文向許龍輝表示要購買槍枝，許龍輝乃與林良杰等人連繫
買賣事宜。上訴人在上址竊得上述吳國珍所有之槍彈，輾轉交付，由許、林二人於同
年八月十二日下午六、七時許，至高雄市○○○路二一八號茶典泡沬紅茶店二樓與
郭乃文交易，於著手販賣上開槍彈時，為警當場查獲等情。因而撤銷第一審關於上訴
人部分之判決，改判論處上訴人共同未經許可販賣彈藥未遂（累犯）罪刑。固非無見
。
惟查，(一)、原審認上訴人所為，係犯修正前槍砲彈藥刀械管制條例第十條第四項、第
一項之販賣改造手槍未遂罪，及同條例第十一條第四項、第一項之販賣彈藥未遂罪（
見原判決第四頁第十五至十七行），固非無據，但上訴人所犯此二罪之間，究竟有何
關係，原審並未論述明白，即逕謂應從一重之販賣彈藥未遂罪處斷，（見原判決第五
頁第一行），自屬理由不備之違誤。(二)、上訴人犯罪後，於八十六年十一月二十四日
修正公布之現行槍砲彈藥刀械管制條例第十九條第一項，雖規定犯該條例第十一條、
第十二條第一項（即修正前第十條、第十一條第一項）之罪，經判處有期徒刑者，應
於刑之執行完畢或赦免後，令入勞動場所強制工作，其期間為三年。但司法院大法官
會議已於八十七年十二月十八日對上開規定作成釋字第四七一號解釋。綜觀該解釋意
旨，揭示現代法治國家保障人身自由之基本原則。認為保安處分中之強制工作，本質
上雖係為預防將來之犯罪行為、防衛社會之需要而設，但其對人身自由之限制，性質
上實與刑罰同。基於罪刑法定主義及法律不溯既往、法律安定性與法律可預測性等原
則，上開條例所增宣告強制工作處分之規定不利於行為人，仍應適用不溯及既住及從
新從輕原則。是在該條例修正公布施行前犯該條例第十九條第一項所列舉之罪者，於
該條例修正公布施行後為裁判時，不得依該條項規定宣告強制工作。而本件上訴人犯
罪係在該條例修正公布之前，乃原審竟依上述新修正公布之第十九條第一項規定，對
上訴人宣告強制工作，自有適用法則不當之違誤。上訴人上訴意旨，指摘原判決不當
，非無理由，應認有撤銷發回更審之原因。至於原判決認為無罪部分，因與前開發回
部分有審判不可分之關係，爰一併發回更審。附此明。
據上論結，應依刑事訴訟法第三百九十七條、第四百零一條，判決如主文。
中      華      民      國    八十九    年      四      月      二十    日
                              最高法院刑事第八庭
                                  審判長法官  吳  雄  銘
                                        法官  池  啟  明
                                        法官  石  木  欽
                                        法官  郭  毓  洲
                                        法官  吳  三  龍
      右正本證明與原本無異
                                              書  記  官
中      華      民      國    八十九    年      四      月    二十四    日


司法院資訊處製作；財團法人民間司法改革基金會備份。
